臺灣高等法院刑事判決　　　　　　　　96年度上易字第1045號
上　訴　人　臺灣臺北地方法院檢察署檢察官
被　　　告　乙○○
上列上訴人因被告傷害等案件，不服臺灣臺北地方法院96年度易
字第203號，中華民國96年3月26日第一審判決（起訴案號：臺灣
臺北地方法院檢察署95年度偵字第24506號），提起上訴，本院
判決如下：
    主  文
原判決撤銷。
乙○○犯強暴侮辱罪，累犯，處有期徒刑肆月，如易科罰金以新
臺幣壹仟元折算壹日。
    事  實
一、乙○○於民國82年間，曾犯妨害公務罪，經臺灣高等法院臺
    中分院以94年1月16日92年度重上更(三)字第116號判決，判處
    有期徒刑5月，如易科罰金，以銀元3百元折算1日，於94年6
    月16日確定，94年7月21日易科罰金執行完畢。
二、乙○○與甲○○均為臺北信義扶輪社社友，多年來互有嫌隙
    ，相處不睦。臺北信義扶輪社預計95年8月29日中午，假臺
    北市○○區○○路3段160號福華飯店地下2樓，舉辦臺北西
    門、信義扶輪社聯合例會，會前因有未署名之致全體社友信
    函傳真，內容略謂臺北信義扶輪社某社友行為欠端，影響該
    扶輪社名譽等語，乙○○認係甲○○藉詞影射，益增添心中
    不滿，決意利用有眾多社友及來賓在場，得以共見共聞之上
    開聯合例會公開場合，公然羞辱甲○○，用以洩憤。乙○○
    乃預先準備10吋大蛋糕，於95年8月29日中午12時15分許，
    至上址，出席臺北西門、信義扶輪社聯合例會，在眾多扶輪
    社友及來賓在場，得以共見共聞之公開場合，會議進行中，
    以雙手捧著蛋糕，自後走近甲○○，趁甲○○未及防備之際
    ，將蛋糕朝其頭頂蓋下，並順勢塗抹其臉部，致其頭、臉、
    身體及衣服沾染蛋糕、奶油，使甲○○模樣不堪，足以眨損
    其社會形象，而以強暴方法，公然侮辱甲○○。
三、案經被害人甲○○訴由臺北市政府警察局大安分局報請臺灣
    臺北地方法院檢察署檢察官偵查起訴，
    理  由
一、被告乙○○於上揭時、地，以強暴方法，公然侮辱告訴人甲
    ○○之事實，(一)有臺北信義扶輪社於95年8月29日中午，假
    臺北市○○區○○路3段160號福華飯店地下2樓，所舉辦臺
    北西門、信義扶輪社聯合例會開會照片，及告訴人頭、臉、
    身體及衣服沾染蛋糕、奶油照片，在卷可稽（見偵查卷第36
    頁）。(二)被告於上揭時、地，以蛋糕朝告訴人頭頂蓋下，並
    順勢塗抹其臉部，致其頭、臉、身體及衣服沾染蛋糕、奶油
    等情，經證人即在場目擊之臺北信義扶輪社社友蘇卿文、李
    文貴、林茂生於原審一致證述明確（見原審卷第57頁至第61
    頁）。(三)告訴人於原審證述被告於上揭時、地，以蛋糕自其
    頭頂砸下，並塗抹其臉部，致其感覺難堪。被告並當場表示
    因其寫黑函，才要這麼作等情綦詳（見原審卷第55頁至第57
    頁）。(四)被告於原審及本院均供述，其與告訴人交惡多年，
    加以懷疑告訴人近日以黑函抹黑、影射其行為不端，而於上
    揭時、地，自備10吋大蛋糕，自告訴人頭頂蓋下，並順勢塗
    抹等情（見原審卷第32、33、62、63頁、本院卷第26頁）。
    (五)由卷附照片所示（見偵查卷第36頁），上述臺北西門、信
    義扶輪社聯合例會，出席人員眾多，冠蓋雲集，自屬特定多
    數人得以共見共聞之公開場合無疑。又被告處心積慮，自備
    10吋大蛋糕，利用該公開場合，以蛋糕朝告訴人頭頂蓋下，
    並順勢塗抹其臉部，致其頭、臉、身體及衣服沾染蛋糕、奶
    油，使告訴人模樣不堪，足以眨損其社會形象。被告有侮辱
    告訴人之意思，並出以強暴方法，灼然無疑。
二、訊據被告否認有侮辱告訴人之意思，並辯稱：告訴人多年來
    ，拒絕與我互動，多次在公開場合，讓我出糗、下不了臺，
    我已經隱忍很久。我用蛋糕塗抹告訴人，是讓告訴人瞭解人
    與人互動，要有友誼及禮貌，並沒有侮辱告訴人之意思等語
    。
三、經查，被告有公然侮辱告訴人之意思等情，已如一、(五)所述
    。次查，被告苟與告訴人志趣不合，難以相處，自可不相往
    來，不能強人所難。而告訴人為人處事，有無應改進之處，
    與被告無涉，不勞被告費心。被告倘認告訴人涉有不法行為
    ，亦應循法律途徑解決，不容出以自力救濟手段。被告所為
    辯解，核屬文過飾非之詞，洵不足取。是以，本件事證明確
    ，被告犯行堪以認定，應依法論科。
四、核被告所為，係犯刑法第309條第2項之強暴侮辱罪。被告有
    事實一所示犯罪科刑、執行情形，有卷附本院被告前案紀錄
    表可稽。被告受有期徒刑之執行完畢後，5年以內故意再犯
    本件有期徒刑之罪，應依刑法第47條第1項規定，論以累犯
    ，並加重其刑。
五、原審以被告犯公然侮辱罪罪證明確，據以論罪科刑，固非無
    見。惟如前所述，被告係犯刑法第309條第2項之強暴侮辱罪
    。而起訴書記載被告所犯法條，亦係刑法第309條第2項之強
    暴侮辱罪。原判決論以刑法第309條第1項之公然侮辱罪，復
    未說明理由，均有未合。檢察官上訴意旨，指摘原判決關於
    公然侮辱罪部分，量刑不當，提起上訴，為有理由。原判決
    既有上開可議之處，即屬無可維持，本院應予撤銷改判。
六、本院審酌被告前有多次犯罪紀錄，素行欠佳，其猶不知謹言
    慎行，僅因細故，即處心積慮，刻意挑選重要場合，以暴力
    手段侮辱告訴人，動機十分可議，行為堪稱惡劣。被告事後
    又無絲毫悔意，不知反躬自省，反完全諉過於告訴人，犯罪
    後態度不佳，及被告犯罪之動機、目的等一切情狀，量處有
    期徒刑4月，並諭知易科罰金之折算標準。
七、公訴意旨另以：被告於上揭時、地，自告訴人頭頂蓋下蛋糕
    並塗抹，除侮辱告訴人外，並有傷害之故意，使告訴人受有
    右後枕近頸部瘀腫2乘以2公分之傷害，另涉犯刑法第277條
    第1項之傷害罪嫌等語。
八、公訴意旨認被告涉犯傷害罪嫌，係以(一)告訴人之指訴。(二)證
    人張茂松、蘇卿文之證詞。(三)臺北市立聯合醫院所出具告訴
    人之驗傷診斷書，為其主要論據。
九、訊據被告否認有傷害告訴人之故意及行為，並辯稱：我是以
    蛋糕塗抹告訴人正面臉部，並非砸下蛋糕，不會造成告訴人
    右後枕近頸部瘀腫2乘以2公分之傷害等語。
十、經查，告訴人就其有上述傷害之原因，於警詢指稱：我感覺
    被告以蛋糕砸我時，好像還有用手捶我後腦，導致我後腦瘀
    腫等語（見偵查卷第8頁）；於檢察官訊問時指陳：被告拿
    蛋糕由後面往我頭捶下去。被告是從我後面，捶我頭，造成
    瘀青等語（見偵查卷第31頁）；於原審證稱：被告站在我後
    面，把蛋糕砸下來，再用右手押住我脖子，左手用蛋糕塗抹
    我臉。被告沒有扭打動作，我受傷可能是被告拉、扯造成。
    我為何受傷，實在不清楚，只是感覺會痛。被告有砸下來之
    動作，沒有捶打動作。被告除砸蛋糕，應該還有捶，不然我
    怎麼會受傷等語（見原審卷第55頁至第57頁）。足見告訴人
    所指訴被告具體傷害行為，已見前後不一，甚且自承流於推
    論、臆測，難以採信。次查，現場目擊證人張茂松、蘇卿文
    於檢察官訊問，及證人蘇卿文、李文貴、林茂生於原審證述
    情節（見偵查卷第45頁、原審卷第57頁至第61頁），均未指
    證被告除以蛋糕塗抹外，尚有告訴人所指攻擊行為。復查，
    卷附告訴人頭、臉、身體及衣服沾染蛋糕、奶油照片顯示（
    見偵查卷第36頁背面），蛋糕、奶油主要集中在頭頂靠近前
    額處、臉部及前胸，堪認被告係朝告訴人正面下手，告訴人
    受力最大處，應係頭頂靠近前額處及臉部，難認會造成告訴
    人右後枕近頸部瘀腫，而頭頂、前額及臉部，毫髮無傷。而
    右後枕近頸部瘀腫2乘以2公分之傷害，其成因很多，不一定
    是被告蓋下蛋糕及塗抹所造成。且被告如有意傷害告訴人，
    告訴人既然不及防備，衡情被告儘可予取予求，應不會僅出
    以蓋下並塗抹蛋糕之手段而已。末查，蛋糕質地柔軟，以之
    蓋下並塗抹告訴人臉部，造成告訴人因此受傷之可能性不高
    ，亦難認定被告有認識此舉可能會造成告訴人受傷而有傷害
    告訴人之不確定故意。綜上，被告所辯其未有傷害之故意及
    行為等情，尚堪採信。此外，卷內並查無其他積極證據，足
    認被告有傷害犯行，即不能證明被告犯傷害罪。因不能證明
    被告犯傷害罪，原應諭知被告無罪之判決，惟公訴意旨認為
    此部分與上開有罪部分，有想像競合犯之裁判上一罪關係，
    爰不另為無罪之諭知。檢察官上訴意旨，仍指被告犯傷害罪
    ，不能採取，此部分上訴，為無理由。
據上論斷，應依刑事訴訟法第369條第1項前段、第364條、第299
條第1項前段，刑法第309條第2項、第47條第1項、第41條第1項
前段，刑法施行法第1條之1，判決如主文。
本案經檢察官鄭銘謙到庭執行職務。
中　　華　　民　　國　　96　　年　　6　　月　　12 　　日
　　　　　　　　　刑事第十三庭審判長法  官  曾德水
                                    法  官  王炳梁
                                    法  官  李錦樑
以上正本證明與原本無異。
不得上訴。
                                    書記官  吳金來
中　　華　　民　　國　　96　　年　　6　　月　　12 　　日
附錄：本案論罪科刑法條全文：
刑法第309條第2項。
（公然侮辱罪）
以強暴犯前項之罪者，處 1 年以下有期徒刑、拘役或 5 百元以
下罰金。
